臺北高等行政法院判決
　　　　　　　　　　　　　　　　　　 93年度訴字第00293號
　　　　　　　　　　　　　　　.
原　　　告　甲○○
訴訟代理人　丁○○
被　　　告　勞工保險局
代　表　人　乙○（總經理）
訴訟代理人　丙○○
　　　　　　戊○○
上列當事人間因勞保事件，原告不服行政院勞工委員會中華民國
93年1月7日勞訴字第0920056453號訴願決定，提起行政訴訟。本
院判決如下：
　　主  文
原告之訴駁回。
訴訟費用由原告負擔。
　　事  實
緣原告係由凱苓美髮美容院申報參加勞工保險之被保險人，因罹
患兩耳感音性聽障，前於民國（下同）90年11月2日向被告申請
殘廢給付，經被告以原告於88年8月20日初診時左耳聽力喪失92
分貝，右耳聽力喪失70分貝，且於88年9月8日經鑑定為中度聽障
，當時已可確定成殘，惟其遲於90年11月2日始申請殘廢給付，
因已逾勞工保險條例第30條所定2年請求權時效，爰以90年12月
14日九十保給字第6088410號函否准所請。原告不服，向勞工保
險監理委員會（下稱監理會）申請審議，經該會以91年4月15日
（90）保監審字第4777號審議駁回在案。嗣原告以同一事故，於
92年5月15日檢附三軍總醫院附設民眾診療服務處同年4月18日開
具之勞工保險殘廢診斷書及同年5月12日開具之診斷證明書，向
被告申請殘廢給付，案經被告審查，以其所患仍屬已逾勞工保險
條例第30條所定2年請求權時效，乃以92年6月16日保給殘字第09
260457590號函否准所請。原告不服，向監理會申請審議，經該
會以92年9月19日（92）保監審字第3001號審議駁回。原告猶未
甘服，提起訴願，遭決定駁回，遂向本院提起行政訴訟。茲摘敘
兩造訴辯意旨如次：
甲、原告方面：
一、聲明：求為判決
１、訴願決定、審議審定及原處分均撤銷。
２、命被告依勞工保險殘廢給付標準表第32障害項目第7殘廢等
    級作成核付原告殘廢給付之處分。
二、陳述：
１、原告於88年8月20日係因左耳（並非雙耳）不適，前往三軍
    總醫院初診，初步檢查結果為未明示感覺神經性聽障，因左
    耳長時間耳鳴影響聽力，由醫師建議進行雙耳聽力測試，左
    耳聽力喪失92分貝、右耳聽力喪失70分貝。另殘障手冊係由
    醫院醫護小姐建議可先行辦理，以左耳為主，且為中度殘障
    ，是原告耳疾判定為中度殘障，非重度或極重度殘障，原告
    並未放棄醫治機會，且原告就右耳自88年檢查後持續治療，
    請鈞院詳查。
２、被告稱原告在88年初診時症狀已固定云云，惟原告左耳聽力
    有殘缺，不能逕認右耳亦同，原告迄今不放棄治療，且初診
    時並未獲醫師開具治療終止之證明。亦即，原告於88年初診
    時，初步檢查結果為未明示感覺神經性聽障，醫生並未判定
    聽障症狀固定、無須治療，僅告知應減輕壓力、調整作習，
    並無吃藥，嗣經坊間偏方醫治後，於90年10月19日再到醫院
    進行聽力測試，症狀未再惡化，並無明顯進步，醫師於該日
    開立同日治療終止之診斷書，原告92年5月15日向被告申請
    殘廢給付，並無逾越請求權時效問題。
３、依被告編印之殘廢給付標準及申請手續第1條、第3條及第4
    條規定，被保險人仍在治療中，症狀尚未固定者，不得提出
    殘廢給付之申請；所謂治療終止，係指被保險人罹患之傷病
    ，經治療後，症狀固定，再行治療仍不能期待其治療效果之
    狀態；申請聽覺障害殘廢者，另須提具檢查報告2次純聽力
    報告，且須專業耳鼻喉醫師診斷出具。被告不得依原告初診
    時不明確之資料認定原告當時已屬殘廢情況，嚴重剝奪原告
    就醫之機會及權利。
乙、被告方面：
一、聲明：求為判決駁回原告之訴，訴訟費用由原告負擔。
二、陳述：
１、按「領取保險給付之請求權，自得請領之日起，因2年間不
    行使而消滅。」、「被保險人因普通傷害或罹患普通疾病，
    經治療終止後，如身體遺存障害，適合殘廢給付標準表規定
    之項目，並經保險人自設或特約醫院診斷為永久殘廢者，得
    按其平均月投保薪資，依同表規定之殘廢等級及給付標準，
    一次請領殘廢補助，．．。被保險人領取普通傷病給付期滿
    ，或其所患普通傷病經治療1年以上尚未痊癒，如身體遺存
    障害，適合殘廢給付標準表規定之項目，並經保險人自設或
    特約醫院診斷為永不能復原者，得比照前項規定辦理。」、
    「本條例第53條第1項及第54條第1項所稱治療終止，指被保
    險人罹患之傷病，經治療後，症狀固定，再行治療仍不能期
    待其治療效果之狀態。」、「依本條例第53條及第54條規定
    ，請領殘廢給付者，以全民健康保險特約醫院或診所診斷為
    永久殘廢或永不能復原之當日為本條例第30條所定得請領之
    日。」勞工保險條例第30條、第53條、同條例施行細則第77
    條及第78條第1項分別定有明文。
２、次按「被保險人因遭遇傷害或罹患疾病，並未經指定醫院治
    療而成永久殘廢者，經過2年始向指定醫院請求發給殘廢診
    斷書申領殘廢給付，其時效之起算日期，應自實際殘廢之翌
    日起算。又被保險人因傷病在非指定醫院治療終止，並確定
    為永久殘廢而延至2年後再向指定醫院請求開具殘廢診斷書
    ，據以請領殘廢給付，其時效起算日期，應自實際治療終止
    確定殘廢之翌日起算。」內政部（前勞工行政中央主管機關
    ）57年6月11日台內社字第275002號函釋在案。
３、原告因罹患兩耳感音性聽障，於92年5月15日檢附三軍總醫
    院附設民眾診療服務處同年4月18日開具同日治療終止診斷
    殘廢之勞工保險殘廢診斷書，向被告申請殘廢給付【原告日
    投保薪資為新台幣（下同）1,020元，本次原告所請殘廢給
    付440天計448,800元】。參照上開診斷書記載，傷病名稱：
    兩耳感音性聽障；治療經過：無法治療，曾接受聽力檢查3
    次；初診日期：88年8月20日；門診診療期間：88年8月20日
    至92年4月18日共門診6次；初診時聽力喪失：左耳92分貝、
    右耳70分貝，診斷殘廢時聽力喪失：左耳95分貝、右耳72分
    貝。案經被告審查，因原告前於90年11月2日即以罹患兩耳
    感音性聽障，向被告申請殘廢給付，並檢送三軍總醫院附設
    民眾診療服務處90年10月19日開具同日治療終止診斷殘廢之
    勞工保險殘廢診斷書及中華民國身心障礙手冊，是其88年8
    月20日初診時左耳聽力喪失92分貝、右耳聽力喪失70分貝，
    且於88年9月8日經鑑定為中度聽障，當時已可確定成殘，經
    被告以其所患於88年9月8日即已固定，所請已逾勞工保險條
    例第30條所定2年請求權時效，而以90年12月14日90保給字
    第6088410號函否准所請，是以，本件原告以同一事故再次
    申請殘廢給付，然其所患仍屬已逾2年請求權時效，經被告
    再以92年6月16日保給殘字第09260457590號函否准所請，並
    經審議審定及訴願決定維持在案。
４、換言之，原告因罹患兩耳感音性聽障，於90年11月2日第1次
    申請殘廢給付，參照其檢附之三軍總醫院附設民眾診療服務
    處90年10月19日開具之勞工保險殘廢診斷書之記載，略以初
    診時聽力喪失：左耳92分貝、右耳70分貝，診斷殘廢時聽力
    喪失：左耳95分貝、右耳71分貝。原告復以同一保險事故，
    於92年5月15日第2次申請殘廢給付，參照該次檢附之三軍總
    醫院附設民眾診療服務處92年4月18日開具之勞工保險殘廢
    診斷書之記載，略以初診時聽力喪失：左耳92分貝、右耳70
    分貝，診斷殘廢時聽力喪失：左耳95分貝、右耳72分貝。
５、其次，原告於訴願時自承88年8月20日至三軍總醫院附設民
    眾診療服務處初診，左耳當時已達成殘標準，是原告左耳聽
    覺障害於88年8月20日初診當時已達成殘標準，而其於90年
    11月2日第1次申請殘廢給付時，左耳殘廢請求權已逾勞工保
    險條例第30條所定2年請求權時效。至於右耳聽力喪失部分
    ，據上開三軍總醫院附設民眾診療服務處92年4月18日開具
    之勞工保險殘廢診斷書之記載，略以原告之治療經過為無法
    治療，曾接受聽力檢查3次，88年8月20日初診當時為70分貝
    、90年10月19日診斷殘廢時為71分貝、92年4月18日診斷殘
    廢時為72分貝，期間聽力並未明顯改善，顯見其右耳聽覺障
    害於88年8月20日當時症狀已固定，亦達成殘標準，故原告
    之請求已逾期外，亦無治療之事實，被告以原告所患仍屬已
    逾2年請求權時效，不符勞工保險條例第30條規定，依法並
    無不合。
６、此外，依勞工保險殘廢給付標準表「耳」系列第32障害項目
    規定：「兩耳鼓膜大部分缺損或因病致聽力損失70分貝以上
    者。」為第7殘廢等級，給付標準440日。另參照「身心障礙
    等級」聽覺機能障礙，中度標準為優耳（註：兩耳比較，聽
    力較好之耳）聽力損失在70至89分貝者，可知上開兩者規定
    相當。是本件被告據原告檢送三軍總醫院附設民眾服務處92
    年4月18日出具之勞工保險殘廢診斷書載明初診日期為88年8
    月20日，其所患無法治療，聽力檢查3次，88年8月20日至92
    年4月18日共門診6次，初診時聽力喪失左耳92分貝、右耳70
    分貝，診斷殘廢時聽力喪失左耳95分貝、右耳72分貝。且其
    檢附之中華民國身心障礙手冊亦載明其於88年9月8日經鑑定
    為中度聽障，均足以佐證被告認定其於88年9月8日症狀已固
    定之主張。
７、再者，原告檢附病歷資料15張，且主張其88年間因耳疾不適
    前往三軍總醫院初診，經檢查結果為未明示感覺神經性聽障
    云云，被告為求慎重，將上開病歷送請被告專科醫師依病歷
    上何處記載為判斷依據及所載內容為何，請其標示並翻譯成
    中文，參照其內容略以：「一、俞女士之雙耳膜完整，聽障
    型態為兩側對稱性之感音性神經性聽障，在88年8月20日初
    診時已兩側聽障多年。醫理上，此高音喪失較多之感音性聽
    障型態，且已持續多年，是不可能好轉的，只可能愈來愈差
    。因此在88年8月20日初診時，應即可知其聽力已無法好轉
    ，當時聽力已固定。二、92年4月18日時左95分貝右72分貝
    ，符合32項第七等級。」，亦即，原告於92年4月18日時，
    雙耳雖符合第32障害項目第七殘廢等級，惟因原告聽力於88
    年8月20日初診時，症狀即已固定，且原告未於2年申請期限
    內提出申請，故其所請殘廢給付，仍應不予給付。
　　理  由
一、被告代表人原為廖碧英，93年5月20日變更為蔡吉安，嗣於
    同年6月16日變更為乙○，茲由渠等具狀聲明承受訴訟，核
    無不合，應予准許。
二、按「領取保險給付之請求權，自得請領之日起，因2年間不
    行使而消滅。」、「被保險人因普通傷害或罹患普通疾病，
    經治療終止後，如身體遺存障害，適合殘廢給付標準表規定
    之項目，並經保險人自設或特約醫院診斷為永久殘廢者，得
    按其平均月投保薪資，依同表規定之殘廢等級及給付標準，
    一次請領殘廢補助費，．．。被保險人領取普通傷病給付期
    滿，或其所患普通傷病經治療1年以上尚未痊癒，如身體遺
    存障害，適合殘廢給付標準表規定之項目，並經保險人自設
    或特約醫院診斷為永不能復原者，得比照前項規定辦理。」
    勞工保險條例第30條及第53條分別定有明文。次按「本條例
    第53條第1項及第54條第1項所稱治療終止，指被保險人罹患
    之傷病，經治療後，症狀固定，再行治療仍不能期待其治療
    效果之狀態。」、「依本條例第53條及第54條規定，請領殘
    廢給付者，以全民健康保險特約醫院或診所診斷為永久殘廢
    或永不能復原之當日為本條例第30條所定得請領之日。」復
    為同條例施行細則第77條、第78條第1項所規定。又「被保
    險人因遭遇傷害或罹患疾病，並未經指定醫院治療而成永久
    殘廢者，經過二年始向指定醫院請求發給殘廢診斷書申領殘
    廢給付，其時效之起算日期，應自實際殘廢之翌日起算。又
    被保險人因傷病在非指定醫院治療終止，並確定為永久殘廢
    而延至二年後再向指定醫院請求開具殘廢診斷書，據以請領
    殘廢給付，其時效起算日期，應自實際治療終止確定殘廢之
    翌日起算。」為前勞工行政中央主管機關內政部57年6月11
    日臺內社字第275002號函釋在案，核與法律規定無違，應予
    適用。
三、本件原告係由凱苓美髮美容院申報參加勞工保險之被保險人
    ，因罹患兩耳感音性聽障，前於90年11月2日向被告申請殘
    廢給付，經被告以原告於88年8月20日初診時左耳聽力喪失
    92分貝，右耳聽力喪失70分貝，且於88年9月8日經鑑定為中
    度聽障，當時已可確定成殘，惟其遲於90年11月2日始申請
    殘廢給付，因已逾勞工保險條例第30條所定2年請求權時效
    ，爰以90年12月14日九十保給字第6088410號函否准所請。
    原告不服，向監理會申請審議，經該會以91年4月15日（90
    ）保監審字第4777號審議駁回在案。嗣原告以同一事故，於
    92年5月15日檢附三軍總醫院附設民眾診療服務處同年4月18
    日開具之勞工保險殘廢診斷書及同年5月12日開具之診斷證
    明書，向被告申請殘廢給付，案經被告審查，以其所患仍屬
    已逾勞工保險條例第30條所定2年請求權時效，乃以92年6月
    16日保給殘字第09260457590號函否准所請。原告不服，循
    序起訴主張其於88年8月20日初診時係因左耳（並非雙耳）
    不適，初步檢查結果為未明示感覺神經性聽障，其左耳聽力
    有殘缺，不能逕認右耳亦同，且其並未放棄醫治機會，自88
    年檢查後持續治療右耳，因初診時並未獲醫師開具治療終止
    之證明，而於醫師開立治療終止之診斷書後，方於92年5月
    15日向被告申請殘廢給付，並無逾越請求權時效問題，再者
    ，殘障手冊係以左耳為主，經判定為中度殘障，非重度或極
    重度殘障，被告不得依初診時不明確之資料認定原告當時已
    屬殘廢情況，嚴重剝奪原告就醫之機會及權利（詳如事實欄
    所載）云云。惟查：
１、原告前於90年11月2日向被告申請殘廢給付時所提出之勞工
    保險給付申請書，其保險事故欄載以：「88年8月20日就醫
    因工作長期使用吹風機於90年10月19日接受純音聽力檢查右
    耳聽損71分貝左耳聽損95分貝形成雙耳感音性聽障」等語，
    斯時原告已明白表示其因「雙耳」感音性聽障申請殘廢給付
    ，而非起訴時所表示其當時僅因「左耳」而不及於「右耳」
    聽障申請殘廢給付。又原告當次申請殘廢給付所檢具之三軍
    總醫院附設民眾診療服務處90年10月19日開具之勞工保險殘
    廢診斷書，略載：「傷病名稱：雙耳感音性聽障」「治療經
    過：於90.10.19接受純音聽力檢查，右耳聽損71分貝，左耳
    聽損95分貝」「初診日期：88年8月20日」「門診診療期間
    ：自88年8月20日至90年10月19日共門診2次」「殘廢遠因：
    不詳」「殘廢近因：不詳」「殘廢部位：雙耳聽力」「其他
    既往症及殘廢部位與程度：不詳」「初診時聽力喪失：左耳
    92分貝、右耳70分貝」「診斷殘廢時聽力喪失：左耳95分貝
    、右耳71分貝」「治療終止診斷殘廢日期（症狀固定）：90
    年10月19日」「治療一年以上診斷為永久不能復原（即症狀
    尚未痊癒）日期：90年10月19日」等語，可知原告於88年8
    月20日初診時，左耳聽力喪失92分貝、右耳聽力喪失70分貝
    ，其間原告並未於醫院接受雙耳治療，僅於90年10月19日接
    受純音聽力檢查，其結果左耳聽力喪失95分貝、右耳聽力喪
    失71分貝，姑不論原告於88年8月20日初診時是否即已確定
    成殘，因原告於88年8月20日至90年10月19日共門診2次，且
    僅接受聽力檢查，則斯時原告雙耳並未有治療之事實，已然
    不符勞工保險條例第53條所定須經「治療」始得申請殘廢給
    付之要件。
２、其後，原告於92年5月15日檢附三軍總醫院附設民眾診療服
    務處同年4月18日開具之勞工保險殘廢診斷書及同年5月12日
    開具之診斷證明書，向被告申請殘廢給付；該勞工保險殘廢
    診斷書略載：「傷病名稱：兩耳感音性聽障」「治療經過：
    無法治療，曾接受聽力檢查3次」「初診日期：88年8月20日
    」「門診診療期間：自88年8月20日至92年4月18日共門診6
    次」「殘廢遠因：不詳」「殘廢近因：不詳」「殘廢部位：
    兩耳聽力」「其他既往症及殘廢部位與程度：不詳」「初診
    時聽力喪失：左耳92分貝、右耳70分貝」「診斷殘廢時聽力
    喪失：左耳95分貝、右耳72分貝」「治療終止診斷殘廢日期
    （症狀固定）：92年4月18日」「治療一年以上診斷為永久
    不能復原（即症狀尚未痊癒）日期：92年4月18日」等語；
    又該診斷證明書略載：「診斷：兩側感音性聽障」「附註意
    見：1.於92.5.12接受純音聽力及聽性腦幹檢查發現平均聽
    損左耳90分貝、右耳70分貝。2.宜配戴助聽器」等語；由此
    足知原告於88年8月20日初診時，左耳聽力喪失92分貝、右
    耳聽力喪失70分貝，其兩耳情形為「無法治療」及「曾接受
    聽力檢查」，並無進行積極性治療之過程【兩造對此不爭執
    ，詳本院94年2月3日言詞辯論筆錄第3頁之記載，被告表示
    ：「該份病歷資料（即原告94年1月25日所送15張病歷資料）
    大都是實施聽力測驗之記載。」等語，以及原告表示：「原
    告耳朵並沒有明顯外傷，因此初診後並沒有再作治療，我每
    次到三軍總醫院回診，都是作聽力測驗。」等語足參】，則
    原告雙耳既未有治療之事實，即已不符勞工保險條例第53條
    所定須經「治療」始得申請殘廢給付之要件。
３、依勞工保險殘廢給付標準表「耳」系列第32障害項目規定：
    「兩耳鼓膜大部分缺損或因病致聽力損失70分貝以上者。」
    為第7殘廢等級，給付標準440日。因此，勞工保險被保險人
    如兩耳鼓膜大部分缺損或因病致聽力損失70分貝以上者，即
    可向被告申請殘廢給付。惟觀乎上開勞工保險殘廢診斷書及
    診斷證明書所載，原告兩耳殘廢遠因、殘廢近因及其他既往
    症，均記載「不詳」，並無「『兩耳鼓膜大部分缺損或因病
    』致聽力損失70分貝以上」之記載，是原告兩耳之情形，與
    勞工保險殘廢給付標準表第32障害項目第7殘廢等級之規定
    尚屬有間。
４、況且，勞工保險條例第30條規定：「領取保險給付之請求權
    ，自得請領之日起，因2年間不行使而消滅。」，本件原告
    兩耳情形，經被告將原告94年1月25日所送15張病歷資料，
    送請其專科醫師審查並表示意見略以：「俞女士之雙耳耳膜
    完整，聽障型態為兩側對稱性之感音神經性聽障，在88年8
    月20日初診時已兩側聽障多年。醫理上，此高音喪失較多之
    感音性聽障型態，且已持續多年，是不可能好轉的，只可能
    愈來愈差。因此在88年8月20日初診時，應即可知其聽力已
    無法好轉，當時聽力已固定」等語，有該審查意見附本院卷
    可稽，從而，原告兩耳聽覺障礙於88年8月20日初診當時，
    症狀即已固定，則原告未於2年請求權時效提出殘廢給付之
    申請，被告據此否准原告所請，依法亦無不合。
四、綜上所述，被告雖僅以原告所患已逾勞工保險條例第30條所
    定2年請求權時效為由，而否准原告所請，惟原告所患不符
    勞工保險條例第53條及勞工保險殘廢給付標準表第32障害項
    目第7殘廢等級之規定，亦已如前述，則被告否准原告兩耳
    殘廢給付之申請，自無違誤，審議審定及訴願決定遞予維持
    ，俱無不合。原告猶執前詞訴請撤銷，暨請求判命被告依勞
    工保險殘廢給付標準表第32障害項目第7殘廢等級作成核付
    原告殘廢給付之處分，均為無理由，應予駁回。
五、兩造其餘攻擊防禦方法均與本件判決結果不生影響，故不逐
    一論述，併此敘明。
據上論結，本件原告之訴為無理由，爰依行政訴訟法第98條第3
項前段，判決如主文。
中    華    民    國    94    年    2    月    17     日
                        第六庭審判長法  官  林樹埔
                                    法  官  陳鴻斌
                                    法  官  曹瑞卿
上為正本係照原本作成。
如不服本判決，應於送達後20日內，向本院提出上訴狀並表明上
訴理由，如於本判決宣示後送達前提起上訴者，應於判決送達後
20日內補提上訴理由書（須按他造人數附繕本）。
中    華    民    國    94    年    2    月    17     日
            　　　　　　　　　 　 　書記官  方偉皓
